【裁判字號】    99,訴,620
【裁判日期】    990714
【裁判案由】    殺人未遂等
【裁判全文】
臺灣高雄地方法院刑事判決               99年度訴字第620號
公  訴  人  臺灣高雄地方法院檢察署檢察官
被      告  乙○○
指定辯護人  本院公設辯護人黃文德
上列被告因殺人未遂等案件，經檢察官提起公訴（99年度偵緝字
第740 號），本院判決如下：
    主  文
乙○○犯強制罪，累犯，處有期徒刑伍月，如易科罰金，以新臺
幣壹仟元折算壹日。
    事  實
一、乙○○前因違反麻醉藥品管理條例等案件，經本院以82年度
    訴字第831 號判決，判處有期徒刑4 月、5 年6 月、3 年3
    月，應執行有期徒刑8 年10月確定，入監服刑後，於民國85
    年1 月24日因假釋出監。於假釋期間，因肅清煙毒條例案件
    ，經本院以86年度訴緝字第255 號判決，判處有期徒刑3 年
    6 月、7 月確定，另因違反電信法案件，經本院以86年度訴
    字第3951號判決，判處有期徒刑5 月確定，並經本院以87年
    度聲字第1635號裁定，就上開肅清煙毒條例、違反電信法案
    件，定應執行刑為有期徒刑3 年11月，乙○○前開假釋亦遭
    撤銷，再度入監服刑，於91年12月19日又獲假釋出監。嗣假
    釋期間，又因公共危險案件，經本院以93年度訴字第2882號
    判決，判處有期徒刑10月確定，其上開假釋亦遭撤銷，再度
    入監服刑，期間因中華民國96年罪犯減刑條例施行，經本院
    以96年度聲減字第4458號裁定，就其上開諸案符合減刑要件
    部分予以減刑，並分別定應執行刑，而於96年12月15日執行
    完畢。於98年8 月27日下午5 時許，乙○○在其友人丙○○
    位於高雄市○○區○○路1708號10樓住處之主臥室內，因故
    與丙○○發生爭吵，詎其竟基於使人行無義務之事之犯意，
    以猛力拖行之強暴方式，將丙○○帶至上開房屋之陽台，並
    在該陽台強行將丙○○抱起，作勢要將丙○○丟往樓下，適
    附近鄰居甲○○見狀出聲予以制止，乙○○方罷手。嗣丙○○因其上開住處於同日發生火災而接受警方人員詢問，過程
    中敘及此事，因而查悉上情。
二、案經高雄市政府警察局左營分局移送臺灣高雄地方法院檢察
    署檢察官偵查起訴。
    理  由
壹、對於證據能力之判斷
一、按被告以外之人於審判外之言詞或書面陳述，除法律有規定
    者外，不得作為證據，刑事訴訟法第159 條第1 項定有明文
    。本件被害人丙○○於警詢中之陳述，係被告以外之人於審
    判外之言詞陳述，且經被告乙○○及其辯護人於本院審理中
    主張其無證據能力（見本院1 卷第34頁），而該陳述並無刑
    事訴訟法第159 條之2 規定「被告以外之人於檢察事務官、
    司法警察官或司法警察調查中所為之陳述，與審判中不符時
    ，其先前之陳述具有較可信之特別情況，且為證明犯罪事實
    存否所必要者，得為證據」之情形，復查無其他依法得為證
    據之情事，自不得作為證據。惟刑事訴訟法第159 條第1 項
    所規定禁止作為證據者，僅係禁止作為認定犯罪事實及法律
    效果之實質證據，至於作為證明其他證據證明力之彈劾證據
    ，則屬自由證明範圍，要非為法所禁止。是被害人前開警詢
    中之陳述，仍得作為其他證據證明力之彈劾證據，不受刑事
    訴訟法第159 條第1 項之限制，併予敘明。
二、次按，被告以外之人於審判外之陳述，雖不符前4 條之規定
    ，而經當事人於審判程序同意作為證據，法院審酌該言詞陳
    述或書面陳述作成時之情況，認為適當者，亦得為證據。當
    事人、代理人或辯護人於法院調查證據時，知有第159 條第
    1 項不得為證據之情形，而未於言詞辯論終結前聲明異議者
    ，視為有前項之同意，刑事訴訟法第159 條之5 定有明文。
    卷附高雄市政府消防局火災原因調查鑑定書、養全診所病歷
    資料，係被告以外之人於審判外之書面陳述，而檢察官、被
    告及其辯護人就上開陳述，未於本院審理過程中聲明異議，
    本院並審酌前開陳述作成時之情況均屬正常，所取得過程並
    無瑕疵，且與本案相關之待證事實具有關連性，認適當作為
    證據，依前開刑事訴訟法第159 條之5 之規定，認上開陳述
    均具有證據能力。
三、另按，被告以外之人於偵查中向檢察官所為之陳述，除顯有
    不可信之情況者外，得為證據，刑事訴訟法第159 條之1 第
    2 項定有明文。本件被害人於檢察官偵查中所為之證述內容
    ，業經其具結擔保其證詞之真實性，且綜合本案全部卷證，
    並無發現顯不可信之情事，復與本案相關之待證事實具有關
    連性，依前揭刑事訴訟法第159 條之1 第2 項規定，自應具
    有證據能力。
四、錄影監視畫面、相片等物，均係利用機械力攝錄畫面後，再
    將該等畫面客觀、自然呈現之物，此與「供述證據」係供述
    者對於有關體驗之事實，經由知覺、記憶、表現、敘述或敘
    述性動作等過程予以傳達者自為不同，其本質上屬物證之一
    種，非屬供述證據，不適用傳聞法則。是卷附之蒐證相片既
    與被告本件犯行有相當之關聯性，且非不法取得，自應具有
    證據能力。
貳、實體方面
一、訊據被告於本院審理中，固不否認有於前開時、地，在與被
    害人發生爭吵後，於違背被害人意願之情形下，將被害人帶
    至被害人住處陽台，並有在該處將被害人抱起之情（見本院
    2 卷第146 、14 9、151 頁），然具狀辯稱：案發當時，因
    為被害人住處的主臥室失火，伊就進浴室要提水滅火，但被
    害人卻發狂似的大吼大叫，嘴裡念一些伊聽不懂的話，並一
    直將伊抱住，伊為了要使被害人冷靜下來，就將被害人抱起
    帶到陽台，並告訴被害人如果其再不冷靜一點，伊就要將其
    丟下去。所以伊當時所為，只是要嚇一嚇被害人而已云云（
    見本院2 卷第83頁被告答辯狀內容）。經查：
（一）前揭犯罪事實，除被告上開於本院審理中之供述內容外，
      並據被害人於本院審理中證述：案發當時，被告把伊拖到
      陽台，在陽台那邊將伊抱住，要把伊丟下去，伊因而在那
      邊跳、反抗，結果對面有1 個小姐看到，叫被告不要這樣
      子，被告才停下來等語（見本院2 卷第60頁）明確，核與
      證人甲○○於本院審理中證稱：案發當時，伊聽到有人在
      喊救命，就衝到陽台去察看，結果見到被告與被害人在爭
      執，被告並有將被害人抱起、往陽台上撐起來的動作，伊
      直覺被告是要將被害人往下丟，伊因而出聲制止，要被告
      不要這樣子，之後被告就將被害人放下，而伊也立刻去報
      警等語（見本院2 卷第72至74頁）相符，自堪予以認定。
（二）雖被告具狀辯述如上，然被告前於偵訊及本院準備程序中
      ，均未曾執前詞以為置辯（見偵卷第18頁、本院1 卷第24
      、34頁），並於本院審判程序中供稱「（受命法官問：依
      據你答辯狀的記載，你說丙○○看到火燒起來之後，發狂
      似的大叫，講一些你聽不懂的話，還抱住你，你因此把她
      抱起來帶到陽台，告訴她如果再不冷靜，就要把她丟下去
      ，目的是要嚇一嚇她，是否屬實？）我想不起來」（見本
      院2 卷第151 頁），則被告於歷次在庭接受訊問時，均未
      提及其答辯狀所述情節，甚至於本院已直接引據其答辯狀
      所書內容而對其為訊問之情形下，仍未主張其答辯狀所載
      之前揭答辯內容，則其答辯狀所載內容屬實與否？是否係
      因該答辯狀所書情節未符事實，致被告不敢於直接接受訊
      問之狀況下提出作為辯解？已甚有所疑。再者，於本件案
      發當時，若被告果係因見被害人精神狀況陷入瘋狂，而欲
      使被害人能夠冷靜，衡以常情，其應係將被害人帶離引發
      火勢之主臥室，再設法安撫被害人，方符常理，又豈會以
      作勢要將被害人自10樓陽台往下丟此一更加容易引起被害
      人恐慌之方式使之冷靜？益徵被告具狀所辯內容無可採信
      。況且，依據高雄市政府消防局火災原因調查鑑定書所附
      之火災現場平面圖顯示（見警卷第24頁），被害人住處之
      主臥室外，係該房屋客廳之所在，而該房屋大門即在客廳
      之一側，是自被害人住處主臥室至該房屋大門，甚為便利
      ，反而係從被害人住處主臥室至該房屋陽台，期間需先通
      過窄小之廚房，方能到達，且距離亦較至該房屋大門為遠
      。而按諸常理，被告將被害人拖出主臥室之舉，若係為使
      被害人之精神狀態能夠較為冷靜，別無其他不法對待被害
      人之意，則於被害人住處主臥室已經引燃火勢之情形下，
      其實無捨近求遠，不將被害人從被害人住處大門帶離火災
      現場，反而將其帶至前揭陽台之理，此亦足證被告上開答
      辯狀所書內容，當與事實不符，無從予以採認。
（三）綜上，本件事證明確，被告前揭犯行，足堪認定。至被告
      及其辯護人以被告本身有幻聽情形，而聲請就被告案發當
      時之精神狀態送鑑定乙節。查被告於本院審理過程中，對
      於案發當時係如何引發火災之過程，尚能予以陳述（詳後
      述），且依據其前開答辯狀所載，其於案發之後，尚知為
      避免警方人員發現其係毒品列管人口而要求其採尿送檢，
      因而有逃離案發現場之舉（見本院2 卷第84頁），足見被
      告於案發當時之精神狀態，尚具判別一般事理之能力，並
      未有行為辨識能力喪失或顯著降低之情形，是此部分待證
      事實已臻明確，而無調查此項證據之必要，併予敘明。
二、核被告所為，係犯刑法第304 條第1 項之強制罪。公訴意旨
    認被告前開所為，應以刑法第271 條第2 項、第1 項之殺人
    未遂罪處斷，尚有未合（此部分詳後述），惟因起訴之基本
    社會事實相同，本院自應予以審理，並依法變更起訴法條。
    被告有上述之前科紀錄乙情，有臺灣高等法院被告前案紀錄
    表在卷可稽，其受有期徒刑執行完畢，5 年內故意再犯本件
    最重本刑為有期徒刑以上之罪，為累犯，應依刑法第47條第
    1 項規定加重其刑。爰審酌被告僅因細故即對被害人為前揭
    強制行為，所為實無可取，且犯後未能坦承全部犯行，態度
    難認良好，復參以其上開行為對被害人所造成之危害等一切
    情狀，量處如主文所示之刑，並諭知易科罰金之折算標準，
    以資懲儆。
三、公訴意旨雖以：被告基於殺人之犯意，於98年8 月27日上午
    7 、8 時許，拎著綠色手提袋1 只，內有盛裝汽油之玉山（
    YUSAN ）高粱酒瓶2 瓶，前往被害人前開住處，迄同日下午
    3 、4 時許，被害人發覺被告神情有異，欲趕被告出門，2
    人遂發生爭吵，詎於同日下午5 時許，被告竟將1 瓶高粱酒
    瓶砸往主臥室內地板，酒瓶應聲碎裂，汽油順勢溢出，被告
    旋持打火機由主臥室北側處點燃引發火勢（被告被訴放火燒
    燬現供人使用之住宅未遂罪嫌部分，由本院不另為無罪之諭
    知，詳後述），嗣被告並將被害人強行抱起，走向南側陽台
    ，欲將被害人丟至樓下，惟因被害人力圖掙扎而未遂，因認
    被告所為，應依刑法第271 條第2 項、第1 項之殺人未遂罪
    處斷。經查：
（一）被害人於本院審理中證述：案發當日，伊看到被告在客廳
      面無表情，覺得不對，就要被告趕快回去，結果被告就把
      伊拖到陽台，要將伊丟下去。而案發當天，伊與被告並無
      任何爭執，且從伊認識被告以來，被告精神狀態都很正常
      ，於案發前數日，伊也沒有見到被告有何異常舉止，伊平
      日對被告不薄，不知道被告有何要致伊於死的動機存在（
      見本院2 卷第60至62頁），是依據被害人所為之前開證詞
      ，被告雖有上開強行將被害人拖行至陽台，並作勢要將被
      害人丟往樓下之行為，然被告似無任何殺害被害人之動機
      存在，從而，依據被害人之證述情節，是否足以認定被告
      係基於殺害被害人之犯意為前揭行為？已甚有所疑。再者
      ，被害人對於案發當日所發生之事之證詞，先後多有矛盾
      不一之處（詳後述），故其上開於本院審理中之證詞，是
      否全然可信？固難遽論。然依被告於本院審理中所述：案
      發當日，伊有在被害人住處施用甲基安非他命，該等甲基
      安非他命是被害人所有。而當日伊將被害人之甲基安非他
      命施用的只剩下一點點，被害人知道後就怪怪的，不跟伊
      說話，之後伊與被害人2 人並吵了起來等語（見本院2 卷
      第143 至147 頁），則根據被告之說詞，被告與被害人於
      案發當日亦無發生甚大不愉快之爭執，則被告是否會僅因
      與被害人發生上開口角，即起意殺害被害人？同有所疑。
      又依被告前開辯詞，其於案發當日雖有施用第二級毒品甲
      基安非他命情形，然根據被害人及證人甲○○前開於本院
      審理中之證詞，於被告在被害人住處陽台作勢要將被害人
      往樓下丟之過程中，被告聽見證人甲○○出聲制止其行為
      後，即未再有作勢要將被害人往樓下丟之動作，足見被告
      當時之精神狀態，尚無因施用毒品而陷於無法自制之情形
      ，是亦難遽謂其係因施用毒品之影響，而無故起意殺害被
      害人。
（二）此外，本件被告於案發當時，若果有殺害被害人之意，則
      就其犯罪手法而言，亦屬悖於常情，蓋被告將被害人拖行
      至前開陽台，不但徒增他人發現其犯行之機會，並甚為耗
      費之自己氣力，且尚需順利將有反抗能力之被害人舉起、
      推落陽台外牆，方能遂行自己目的，顯然不若在被害人房
      屋內，逕以掐脖或持利器刺向被害人身體要害等一般人可
      以輕易思及之手法為之，反較可能遂行自己目的，並較不
      易為他人所發覺，由此益徵被告應非基於殺害被害人之犯
      意而為前揭強制行為。此外，依據卷內所存之其他證據，
      並無證據證明被告於為上開強制犯行時，係基於殺人之犯
      意為之（關於被害人上開住處發生火災乙事，並無證據證
      明係被告故意放火所引起（詳後述），是亦無從以此推認
      被告有殺人之犯意），自難遽為不利於被告之認定。
（三）綜上，檢察官認被告涉嫌前揭殺人未遂犯行所憑之證據，
      尚未達於通常一般之人均不致有所懷疑，而得確信其為真
      實之程度，因之，被告被訴基於殺人之犯意，而為前揭將
      被害人強行拖至上開陽台並作勢將被害人往下丟之事實，
      即屬不能證明，尚難遽認被告所為，應以殺人未遂罪處斷
      ，附此敘明。
參、不另為無罪之諭知部分
一、公訴意旨另以：被告基於放火燒燬現有人居住之建築物之犯
    意，於98年8 月27日上午7 、8 時許，拎著綠色手提袋1 只
    ，內有盛裝汽油之玉山（YUSAN ）高粱酒瓶2 瓶，前往被害
    人前開住處，迄同日下午3 、4 時許，被害人發覺被告神情
    有異，欲趕被告出門，2 人遂發生爭吵，詎於同日下午5 時
    許，被告竟將1 瓶高粱酒瓶砸往主臥室內地板，酒瓶應聲碎
    裂，汽油順勢溢出，被告旋持打火機由主臥室北側處點燃引
    發火勢，造成被害人上開住處內主臥室木質床鋪凹陷、碳化
    ，彈簧床焚燬、凹陷（僅剩骨架），床頭櫃、化妝檯碳化嚴
    重，北側窗戶玻璃碎裂，鋁門窗掉落，浴室木門上半部碳化
    ，浴室塑膠門受熱變形、倒塌，電視機遭焚燬，以及該住處
    內多處牆面及擺設物品遭燻黑之情狀。迄於同日下午5 時31
    分許，始由高雄市政府消防局新莊分隊撲滅火勢，並在靠近
    起火處採得高粱酒瓶蓋沾附棉布及吸附汽油之白色毛巾，因
    認被告涉犯刑法第173 條第3 項、第1 項之放火燒燬現供人
    使用之住宅未遂罪嫌。
二、按被告未經審判證明有罪確定前，推定其為無罪；犯罪事實
    ，應依證據認定之，無證據不得認定犯罪事實，刑事訴訟法
    第154 條定有明文。次按，認定犯罪事實所憑之證據，雖不
    以直接證據為限，間接證據亦包括在內，然而無論直接證據
    或間接證據，其為訴訟上之證明，須於通常一般人均不致有
    所懷疑，而得確信其為真實之程度者，始得據為有罪之認定
    ，倘其證明尚未達到此一程度，而有合理之懷疑存在時，即
    難遽採為不利被告之認定，最高法院著有76年臺上字第4986
    號判例可資參照。又依刑事訴訟法第161 條第1 項規定，檢
    察官就被告犯罪事實，應負舉證責任，並指出證明之方法。
    因此，檢察官對於起訴之犯罪事實，應負提出證據及說服之
    實質舉證責任。倘其所提出之證據，不足為被告有罪之積極
    證明，或其指出證明之方法，無從說服法院以形成被告有罪
    之心證，基於無罪推定之原則，自應為被告無罪判決之諭知
    ，最高法院亦著有92年臺上字第128 號判例可參。
三、檢察官認被告涉犯前開罪嫌，無非係以被害人之證述、高雄
    市政府消防局火災原因調查鑑定書為依據。訊據被告固不否
    認於案發當日，其有攜帶2 瓶盛裝汽油之高粱酒瓶至被害人
    住處之事實，然堅決否認有何放火燒燬現供人使用之住宅未
    遂犯行，辯稱：案發那段時間，伊與被害人是男女朋友關係
    ，而於本件案發當日，伊係於凌晨2 、3 時許，到被害人上
    開住處，而去的時候，伊有依被害人的要求，帶2 瓶汽油至
    該處，目的是要擦拭被害人汽車上所沾到的柏油。到了被害
    人住處之後，伊就在廚房施用甲基安非他命，而被害人則是
    在主臥室內看電視。之後，被害人說要用伊帶來裝有汽油的
    高粱酒瓶製作燒烤甲基安非他命之物品，就將棉布塞到其中
    1 個高粱酒瓶，但一直都沒有辦法弄好，伊就告訴被害人說
    這樣子火太大，無法用來燒烤甲基安非他命，並將棉布點燃
    示範給被害人看，再將該棉布的火勢熄滅。之後不知道何故
    ，伊摔破該塞有棉布的高粱酒瓶，且不知道是不是被害人點
    火要抽菸的緣故，就失火引發火災。經查：
（一）被害人所居住之高雄市○○區○○路1708號10樓房屋主臥
      室，於98年8 月27日下午5 時許發生火災，造成該主臥室
      內之木質床鋪北側凹陷、碳化，彈簧床焚燬、凹陷（僅剩
      骨架），床頭櫃、化妝檯碳化嚴重，北側窗戶玻璃碎裂，
      鋁門窗掉落，浴室木門上半部碳化，浴室塑膠門受熱變形
      、倒塌，電視機遭焚燬，以及該房屋內其他多處牆面及擺
      設物品遭燻黑，嗣於同日下午5 時31分許，高雄市政府消
      防局新莊分隊據報前來及時將火勢撲滅，上開房屋之主要
      效用尚未因火災而喪失等情，有高雄市政府消防局火災原
      因調查鑑定書在卷可稽（見警卷第23至57頁），堪以認定
      。又依據高雄市政府消防局人員於前開火災後，至現場勘
      驗之結果，並未發現有電器設備或電線短路熔痕情形，且
      在靠近被害人上開住處主臥室北側牆壁（依燃燒痕跡及周
      圍物品碳化情形判斷，應為本件火災之起火處）附近，又
      發現高粱酒瓶蓋沾附棉布及吸附汽油之白色毛巾（見上開
      火災原因調查鑑定書所載內容，警卷第24頁背面、第27頁
      背面）等情觀之，本件火災發生之原因，應係於案發當時
      ，有人在被害人上開住處主臥室北側牆壁附近，因故引燃
      汽油而延燒該主臥室內之其他物品所致乙節，亦堪認定。
（二）關於係何人以何方式在被害人上開住處主臥室引燃汽油而
      導致本件火災發生乙情，被害人於本院審理中固證稱：案
      發當天早上，被告到伊住處找伊聊天，當時被告拿2 瓶裝
      著汽油的高粱酒瓶過來，而伊沒有印象該等酒瓶上有塞棉
      布，當時伊有問被告該等汽油是做何使用，被告說是其機
      車沒油，要加油所用，之後伊在房間睡覺，被告則在伊住
      處客廳內。嗣伊睡醒時，走到客廳見被告面無表情，且問
      被告話，被告都沒有回應，伊覺得不對，就要被告趕快回
      去，但被告不要，並把伊拖到陽台，要把伊丟下去，之後
      因為對面的小姐發現，要被告不要這樣，被告就停下來，
      之後又將伊拖進屋內。到了屋內，被告就拿起他帶來裝有
      汽油的高粱酒瓶，並找打火機要點火，嗣被告將該高粱酒
      瓶點燃火之後，就將之往主臥室丟，伊見狀遂拿毛巾沾水
      要滅火，沒有注意到被告在做什麼，之後伊無法撲滅火勢
      ，才衝出去喊救命云云（見本院2 卷第59至65頁、第75頁
      ），然對照被害人於警詢中證述：案發當日早上，被告到
      伊住處之後，伊因為外出去辦事情，所以直到下午3 、4
      點才回到住處。嗣被告點火引發火災時，係先將裝有汽油
      的高粱酒瓶往地上丟，待高粱酒瓶破裂後，被告才將汽油
      引燃云云（見警卷第1 至4 頁），則被害人對於案發當日
      ，其是否有離開其住處外出辦事情，及被告係先點火再丟
      擲裝有汽油之高粱酒瓶、或係先丟擲裝有汽油之高粱酒瓶
      再予點火等情，先後所述顯然有所矛盾。再者，依據被害
      人歷次於警詢、偵訊及本院審理中之證詞，其忽而稱被告
      係先將其強行抱到其住處陽台後再點火引發火災（見警卷
      第1 頁、偵卷第22頁、本院2 卷第60頁），忽又謂被告係
      先點火引發火災後，方強行將其抱到陽台（見警卷第3 頁
      、第6 頁、第10頁），就此2 事件發生時間之先後順序，
      前後所述亦有甚大歧異，從而，被害人關於上開火災發生
      原因之陳述是否確然可信？已非無疑。
（三）因被害人歷次證述內容，存有前開矛盾不一之處，本院乃
      就該等歧異之處訊問被害人，而據被害人於本院審理中證
      稱：被告是案發前一天晚上就到伊住處了，而案發當天早
      上，被告有與伊一起去養全診所看醫生，大約在中午回到
      伊住處，而伊回到住處後就去睡覺，下午3 、4 點睡醒時
      ，出來就看到被告神情怪怪的。又案發當時，被告係以何
      種方式引燃火災，伊已經沒有印象了，伊只記得伊當時有
      要去搶被告的高粱酒瓶。至於案發當天，被告是在起火之
      前還是起火之後，強行把伊帶到陽台，伊也已經忘記了云
      云（見本院2 卷第65至68頁），是被害人仍無法就其證詞
      先後矛盾不一之處，提出其他較為合理之解釋。況且，被
      害人稱其於案發當日有外出至養全診所就醫乙情，亦與養
      全診所提供與本院之被害人病歷資料不符（見本院2 卷第
      34至44頁，依該病歷資料所示，被害人係於案發前一日即
      98年8 月26日至該診所就醫，而於案發當日，並無至該診
      所就醫情形）。再佐以被告所執前開辯詞，被害人於本件
      火災發生之前，有欲施用第二級毒品甲基安非他命之情，
      準此，被害人是否係恐其無法交代其於案發當日長時間與
      被告同在其住處內做何事情，方就被告於案發之前係何時
      至其住處（原本被害人均表示被告係案發當日早上至其住
      處，嗣才改稱係案發前的夜間至其住處，而被害人嗣後之
      陳述內容，要與被告所辯相符）、被害人自己於案發當日
      從事何事等情，為上開矛盾、與客觀事證不符之陳述？實
      有所疑，已徵被告所述應較被害人所言可信。此外，依據
      消防人員在案發現場發現之沾附棉布之高粱酒瓶蓋之相片
      所示（見警卷第52、53頁），該沾附於高粱酒瓶蓋之棉布
      ，並未完全燒燬，尚留有相當之長度，而依據被害人前開
      歷次證述內容，若本件被告係丟擲裝有汽油之高粱酒瓶再
      點燃破瓶而出之汽油，則該高粱酒瓶顯然不需要塞入上開
      棉布；又若被告係先將棉布塞入高粱酒瓶後再予點火丟擲
      ，衡情該棉布則當因直接受燃且期間無何機會可予熄滅火
      勢，而無從於本件火災發生後仍有部分長度可為留存。反
      係依被告上開辯詞所述，被告將塞入棉布之高粱酒瓶點火
      後，旋即予以熄滅火勢，且事後本件火災發生時，前開塞
      入棉布部分，因酒瓶碎裂滾落一旁致未受燒，方有可能使
      消防人員於本件火災發生之後，得在現場發現上開沾附棉
      布之高粱酒瓶蓋，準此，益徵被告所辯當較被害人所言可
      採。
（四）至被告於案發之前，雖有將裝有汽油之高粱酒瓶帶至被害
      人住處之情，然被告已就相關緣由辯述如前，且本件火災
      發生之時，距離被告將上開汽油帶到被害人住處之時間，
      至少已相差10餘小時，而被告倘係預謀放火而將上開汽油
      帶至被害人住處，衡情其當於初至被害人住處之際，旋即
      有放火之行為；又即令其不馬上引燃火勢，按理其亦會設
      法隱藏上開汽油，不會如被害人所言，於被告初至被害人
      住處之時，即讓被害人知悉其有攜帶上開汽油到被害人住
      處。因此，堪認被告並非預謀放火而將上開汽油攜帶至被
      害人住處，而無從以被告有將上開汽油帶至被害人住處乙
      情，為何不利於被告之認定。此外，被告於本院訊問過程
      中，雖曾提及本件火災發生之原因，係其在點火時，不小
      心著火所引起（見本院1 卷第24頁），而與其前開於本院
      審理中辯稱：不知道是不是被害人點火要抽菸時，失火引
      發火災（見本院2 卷第148 頁），先後有所不同。然被告
      上開陳述內容之歧異，至多僅得佐證被告有逃避失火責任
      情形，尚無從以此推認被告確有故意放火之行為，進而論
      謂被告應負放火燒燬現供人使用之住宅未遂罪之刑責，附
      此敘明。
四、綜上，被告被訴放火燒燬現供人使用之住宅未遂罪嫌部分，
    尚難遽以認定，惟此部分若成立犯罪，依公訴意旨所示，亦
    與被告前揭經本院論罪科刑部分，有想像競合犯之裁判上一
    罪關係，爰不另為無罪之諭知，附此敘明。
據上論斷，應依刑事訴訟法第299 條第1 項前段、第300 條，刑
法第304 條第1 項、第47條第1 項、第41條第1 項前段，刑法施
行法第1 條之1 ，判決如主文。
本案經檢察官周天畏到庭執行職務。
中    華    民    國    99    年    7     月    14    日
                  刑事第十七庭  審判長法  官  陳建和
                                      法  官  毛妍懿
                                      法  官  陳君杰
以上正本證明與原本無異。
如不服本判決應於收受送達後10日內向本院提出上訴書狀，並應
敘述具體理由；如未敘述上訴理由者，應於上訴期間屆滿後20日
內向本院補提理由書（均須按他造當事人之人數附繕本）「切勿
逕送上級法院」。
中    華    民    國    99    年    7     月    14    日
                                      書記官  紀龍年
附錄本案論罪科刑法條：
刑法第304 條第1 項
以強暴、脅迫使人行無義務之事或妨害人行使權利者，處3 年以
下有期徒刑、拘役或3 百元以下罰金。

司法院資訊處製作；財團法人民間司法改革基金會備份。
